【裁判字號】    92,交聲,235
【裁判日期】    920620
【裁判案由】    交管條例聲異
【裁判全文】
臺灣板橋地方法院交通事件裁定                    九十二年度交聲字第二三五號
    原處分機關  交通部公路總局臺北區監理所
    異  議  人
    即受處分人  乙○○
右列異議人因違反道路交通管理處罰條例案件，對於交通部公路總局臺北區監理所於
中華民國九十一年九月十三日所為之裁決（原處分案號：北監五字第裁四０－Ｕ00
000000號）聲明異議，本院裁定如左：
    主  文
異議駁回。
    理  由
一、原處分機關以：異議人即受處分人乙○○於民國九十年一月二十七日下午七時十
    分，駕駛車號Ｔ五－六三二六號自用小客車，在花蓮縣花蓮市○○○○道因「闖
    越平交道（警鈴已響、柵欄已放下）」之違規，為內政部警政署鐵路警察局第四
    警務段警備隊以鐵警行字第Ｕ00000000號通知單當場舉發，異議人未依
    通知期限到案，爰依道路交通管理處罰條例第五十四條第一項第一款規定，裁處
    罰緩新臺幣一萬二千元，並依同條例第六十三條第一項記違規點數三點之處分。
二、異議意旨略謂：異議人於右揭時地通過鐵路平交道時，曾抬頭確認遮斷器並未啟
    動，應無闖越平交道之行為；且異議人因誤認在舉發通知單上簽名即係承認違規
    之意思，故拒絕簽名，而員警並未告知本件應到案之時間及地點，致異議人喪失
    依最低額度受罰之利益，為此聲明異議，請求廢棄原處分云云。
三、按汽車駕駛人，駕車在鐵路平交道不遵守看守人員之指示，或遮斷器開始放下，
    或警鈴已響，閃光號誌已顯示，仍強行闖越者，處二千元以上四千元以下罰鍰（
    按即新臺幣六千元以上一萬二千元以下罰緩），因而肇事者，並吊銷其駕駛執照
    ，且得記違規點數三點之處分，道路交通管理處罰條例第五十四條第一項第一款
    、第六十三條第一項第三款分別定有明文。次按，對於違反道路交通管理處罰條
    例之行為，當場舉發者，應填記駕駛人或行為人姓名、性別、出生年月日、地址
    、身分證統一號碼及車主姓名、地址、車牌號碼、車輛種類。被查獲之駕駛人或
    行為人為受處分人時，應將該通知單填記後交付該行為人簽名或蓋章收受之；拒
    絕簽章者，並記明其事由，視為已收受，違反道路交通管理事件統一裁罰標準及
    處理細則第十一條第一項第一款亦有明定。
四、經查，本件異議人於九十年一月二十七日下午七時十分，駕駛車號Ｔ五－六三二
    六號自用小客車，行經花蓮縣花蓮市○○○○○道」時，因涉違規闖越平交道為
    警攔檢之事實，業據異議人陳明在卷，並有鐵警行字第Ｕ00000000號舉
    發通知單一紙在卷可稽。異議人雖辯稱：伊當時曾確認遮斷器並未放下始通過云
    云。惟汽車駕駛人駕車在鐵路平交道有不遵守看守人之指示，或遮斷器開始放下
    ，或警鈴已響、閃光號誌已顯示，仍強行闖越者，只須違反其一即構成闖越平交
    道，而證人即舉發本件違規之警員甲○○亦到庭結證稱：當天有一些塞車，異議
    人的前面有一部車，前車通過後，警鈴已響起，柵欄開始啟動，異議人在平交道
    前有停一下，再啟動；伊視力很好，而且距離不遠，伊確定當時判斷不會錯等語
    。是異議人在「中華平交道」前短暫停頓，究係確認柵欄有無放下，抑或確認前
    車通過情形以判斷得否得闖越，不得而知，然縱屬前者，異議人之車輛已在柵欄
    下方，且其身在車上，是否能準確判斷正上方柵欄啟動情形，已非無疑。況異議
    人在本院調查中亦承認：當時並未注意有無鈴聲云云，衡諸證人甲○○所言現場
    情形，當時警鈴應已響起，而異議人疏未注意。而當日異議人係因出差偶至花蓮
    ，與本件舉發警員甲○○素不相識，亦無仇怨，警員依法執行公務，應無任意誣
    陷異議人之理。次查，異議人是否在舉發通知單上簽名，與其是否闖越平交道之
    違規行為成立無涉，本件異議人拒絕在舉發通知單上「收受通知聯者簽章」處簽
    章，經員警記明其事由，即前揭規定即視為已收受。而此項「擬制收受」之法律
    效果，包括收受後應依指定時、地自動到案，及不自動到案者應接受裁罰等效果
    ，自不待言。尚難因未在舉發通知單上簽章收受，而諉稱不知舉發事由及其應自
    動到案之時、地。況執勤員警在遭拒絕簽章收受後，已當場告知異議人應到案時
    間及地點，並經內政部警政署鐵路警察局第四警務段調查後，以九十一年十一月
    五日鐵四警行字第九一三五七九號函覆在案，異議人所辯不知到案時、
    地乙節，尚不得據為免罰事由。本件違規事證明確，異議人確有前開違規行為堪
    以認定。從而，原處分機關依據道路交通管理處罰條例第五十四條第一項第一款
    、第六十三條第一項規定，裁處罰緩新臺幣一萬二千元，並記違規點數三點之處
    分，無任何違誤，量罰亦甚妥適，應予維持，本件異議為無理由，應予駁回。
據上論斷，應依道路交通管理處罰條例第八十七條第二項，道路交通案件處理辦法第
十九條，裁定如主文。
中      華      民      國     九十二     年      六      月    二十    日
                                          臺灣板橋地方法院交通法庭
                                              法  官  鄭  水  銓
又正本證明與原本無異。
如不服本裁定應於送達後五日內向本院提出抗告狀。
                                              書記官  謝  明  倫
中      華      民      國   九十二     年      六      月    二十    日


司法院資訊處製作；財團法人民間司法改革基金會備份。
